【裁判字號】    92,交上易,101
【裁判日期】    920611
【裁判案由】    公共危險等
【裁判全文】
臺灣高等法院高雄分院刑事判決                  九十二年度交上易字第一一號
    上  訴  人  台灣屏東地方法院檢察署檢察官
    上  訴  人
    即  被  告  甲○○
    被      告  乙○○
右上訴人等因被告等公共危險等案件，不服臺灣屏東地方法院九十一年度交易字第二
二六號中華民國九十二年三月十二日第一審判決（起訴案號：臺灣屏東地方法院檢察
署九十一年度調偵字第六五號），提起上訴，本院判決如左：
      主  文
原判決關於乙○○部分撤銷。
本件乙○○部分公訴不受理。
其他上訴駁回。
    事  實
一、緣乙○○（已於九十二年四月一日死亡）於民國九十一年五月十日晚上十時許，
    在屏東縣東港鎮南平海邊飲用臺灣啤酒四瓶後，明知其注意能力已受飲酒影響而
    達不能安全駕駛之程度，竟仍於翌日（十一日）凌晨一時三十五分許，駕駛車號
    八Ｍ—一九六Ｏ號自用小客車，沿屏東縣新埤鄉○○路由東往西行駛，其行進間
    ，車速時快時慢，來回行駛，復停在該路段三之十號附近迴轉後停車未熄火，嗣
    經警發現其形跡可疑，正欲前往盤查時，乙○○突然加速離去，於行經該路段與
    屏東縣新埤鄉○○路口時，本應注意車前狀況，竟疏未注意，適逢任職順圓金香
    大賣場為送貨為業之甲○○駕駛車號九Ｍ—五九四○號自用小貨車，搭載友人曾
    建山，沿屏東縣新埤鄉○○路由北往南駛至同一路口，欲前往屏東市送貨。因甲
    ○○亦未注意當地速限為每小時二十五公里，而逕以時速六、七十公里之速度行
    駛，復未警戒車前狀況，以致其所駕駛之小貨車與乙○○駕駛之自用小客車相互
    碰撞。乙○○因而受有頭部外傷併腦震盪、胸部鈍挫傷等傷害，而甲○○亦受有
    右腓骨骨折、右足第一趾骨骨折、左足跗骨骨折、雙手手指挫裂傷、顏面挫裂傷
    （約一公分乘以零點五公分乘以零點五公分）、胸部鈍挫傷等傷害，曾建山則受
    有頭部外傷併腦震盪、右前臂三處撕裂傷（各約一公分乘以一公分）、右大拇指
    撕裂傷（約二公分乘以一公分乘以一公分）、左小腿撕裂傷（約六公分乘以一公
    分乘以二公分）等傷害，經警據報前往處理查獲。
二、案經乙○○訴由屏東縣警察局潮州分局報請臺灣屏東地方法院檢察官偵查起訴。
    理  由
甲、上訴駁回部分（即被告甲○○部分）：
一、訊據上訴人即被告甲○○（下稱被告）固不否認於右揭時間、地點駕駛小貨車搭
    載友人曾建山，以時速六、七十公里之速度行駛而與乙○○之小客車發生車禍之
    事實，惟矢口否認當時係從事業務而開車送貨，辯稱：伊平日係在順圓金香大賣
    場任職，係負責內部作香工作，當天因員工下班了，沒人手，老闆才叫伊送香到
    屏東龍泉，送完之後，有到處繞一繞，比較晚回來，才發生此事，但當時並非在
    執行業務云云。惟查，右揭事實，業經被告甲○○於警訊、偵查及原審坦承不諱
    ，其於警訊供稱：其當時車速為時速六、七十公里等語，於偵查中供承：當時車
    速六十多公里，自己有過失，是要去送貨等情（見偵卷第六頁背面、第十四頁背
    面），於原審仍供稱平日係在開貨車做生意，車禍發生當時是要到屏東市送貨等
    語（見原審卷第六十四頁正面），並經告訴人乙○○指訴係與被告甲○○發生車
    禍而受傷等情在卷；此外，復有警製道路交通事故調查報告表、執勤報告書、現
    場照片四幀及小康醫院出具之診斷證明書一張附卷可憑，足認被告於警偵訊及原
    審之自白與事實相符。嗣被告改稱並非執行業務，係圖減輕刑責之飾詞，不足採
    信，其犯行堪以認定。
二、按行車速度，應依標誌之規定，且駕駛人應注意車前狀況，隨時採取必要之安全
    措施，道路交通安全規則第九十三條第一項、第九十四條第三項分別定有明文。
    經查前開肇事路段之速限為二十五公里，且天候晴朗、夜間有照明、視距良好、
    無障礙物、路面乾燥無缺陷等情，業據查獲警員湯家銘在前開卷附道路交通事故
    調查報告表內記載明確。被告甲○○於右揭時、地駕車本應注意上揭規定，按速
    限行車，且依當時情形，又無任何不能注意之情事，竟疏於注意，仍以時速約六
    、七十公里之速度超速疾駛，復未警戒車前狀況，採取適當之安全措施，致互相
    碰撞，並造成乙○○受傷，其有過失，已甚明確。本案經送台灣省高屏澎區車輛
    行車事故鑑定委員會鑑定結果，亦認甲○○有違反該規則第九十三條第一項之規
    定，有該會九十一年八月九日高屏澎鑑字第九一一一九四號函附之鑑定意見書一
    份在卷可憑。而告訴人乙○○確因本件車禍受有前開傷害，復有道路交通事故調
    查報告表及卷附驗傷診斷書一紙附卷可憑，堪認被告甲○○之過失行為與告訴人
    乙○○所受傷害間具有因果關係。本件事證明確，被告甲○○之犯行堪以認定。
三、按被告甲○○平日以駕駛自用小貨車載送貨物為業，車禍發生時正準備將貨物運
    送至屏東市一節，已經被告甲○○於偵查及原審審理中供承無訛，故其乃係以駕
    駛為業務之人，其因業務上之過失行為致人受傷，核其所為係犯刑法第二百八十
    四條第二項前段之業務過失傷害罪。公訴人漏未斟酌被告甲○○為從事駕駛業務
    之人，車禍發生時正執行其業務之事實，而認被告係犯刑法第二百八十四條第一
    項之過失傷害罪，尚有未洽，惟其基本事實同一，本院應予審理，並變更起訴法
    條。
四、原審以被告甲○○罪證明確，因而變更起訴法條，適用刑法第二百八十四條第二
    項前段、第四十一條第一項前段，罰金罰鍰提高標準條例第一條前段、第二條規
    定，審酌被告甲○○之過失程度、被害人之傷勢、犯後未賠償被害人以達成民事
    上和解及被告甲○○犯罪後之態度等一切情狀，量處拘役五十日，並諭知易科罰
    金之折算標準。原審就被告甲○○部分認事用法核無違誤，量刑亦稱妥適，被告
    上訴意旨仍以前詞而指摘原判決此部分不當，為無理由，應予駁回。
乙、撤銷改判部分（即被告乙○○部分）：
一、公訴意旨略以：被告乙○○於民國九十一年五月十日晚上十時許，在屏東縣東港
    鎮南平海邊飲用臺灣啤酒四瓶後，明知其注意能力已受飲酒影響而達不能安全駕
    駛之程度，竟仍於翌日（十一日）凌晨一時三十五分許，駕駛車號八Ｍ—一九六
    Ｏ號自用小客車，沿屏東縣新埤鄉○○路由東往西行駛，其行進間，車速時快時
    慢，來回行駛，復停在該路段三之十號附近迴轉後停車未熄火，嗣經警發現其形
    跡可疑，正欲前往盤查時，乙○○突然加速離去，於行經該路段與屏東縣新埤鄉
    ○○路口時，本應注意車前狀況，竟疏未注意，適逢平日以開車送貨為業之甲○
    ○駕駛車號九Ｍ—五九四○號自用小貨車，搭載友人曾建山，沿屏東縣新埤鄉○
    ○路由北往南駛至同一路口，欲前往屏東市送貨。因甲○○亦未注意當地速限為
    每小時二十五公里，而逕以時速六、七十公里之速度行駛，以致其所駕駛之小貨
    車與乙○○駕駛之自用小客車相互碰撞。致甲○○受有右腓骨骨折、右足第一趾
    骨骨折、左足跗骨骨折、雙手手指挫裂傷、顏面挫裂傷（約一公分乘以零點五公
    分乘以零點五公分）、胸部鈍挫傷等傷害；曾建山則受有頭部外傷併腦震盪、右
    前臂三處撕裂傷（各約一公分乘以一公分）、右大拇指撕裂傷（約二公分乘以一
    公分乘以一公分）、左小腿撕裂傷（約六公分乘以一公分乘以二公分）；乙○○
    亦因而受有頭部外傷併腦震盪、胸部鈍挫傷等傷害，經警前往處理，將上述三人
    送醫，並對乙○○進行酒精濃度測試，測得其吐氣酒精濃度為每公升零點五五毫
    克。因認被告乙○○係犯刑法第一百八十五條之三、第二百八十四條第一項之罪
    嫌云云。
二、按被告已死亡者，應諭知不受理之判決，刑事訴訟法第三百零三條第五款有明文
    規定。經查，本案原審判決後，被告乙○○已於九十二年四月一日死亡，有台灣
    屏東地方法院檢察署相驗屍體證明書影本附於本院卷可稽，依照上開規定，自應
    將原判決被告乙○○部分撤銷，另諭知不受理之判決。此部分並不經言詞辯論為
    之。
據上論結，應依刑事訴訟法第三百六十八條、第三百六十九條第一項前段、第三百六
十四條、第三百零三條第五款、第三百零七條，判決如主文。
本案經檢察官方娜蓉到庭執行職務。
中      華      民      國    九十二    年      六      月     十一     日
                              臺灣高等法院高雄分院刑事第一庭
                                  審判長法官  曾永宗
                                        法官  郭玫利
                                        法官  邱永貴
右正本證明與原本無異。
不得上訴。
                                  法院書記官  梁雅華
中    華    民    國      九十二      年      六      月    十二    日
附錄：本判決論罪科刑法條：
刑法第二百八十四條第二項
從事業務之人，因業務上之過失傷害人者，處一年以下有期徒刑、拘役或一千元以下
罰金，致重傷者，處三年以下有期徒刑、拘役或二千元以下罰金。


司法院資訊處製作；財團法人民間司法改革基金會備份。
